【裁判字號】    90,交上易,319
【裁判日期】    901005
【裁判案由】    過失傷害
【裁判全文】
臺灣高等法院刑事判決                  九十年度交上易字第三一九號
    上訴人
    即被告  甲 ○ ○
右上訴人因業務過失傷害案件，不服臺灣士林地方法院九十年度交易字第一一三號，
中華民國九十年七月十八日第一審判決（起訴案號：臺灣士林地方法院檢察署九十年
度偵字第七四三一號）提起上訴，本院判決如左：
    主    文
上訴駁回。
    事    實
一、甲○○係營業小客車司機，為從事駕駛業務之人，於民國（下同）八十九年四月
    二十三日上午六時三十分許，駕駛Ｌ７─九九○號營業小客車，沿臺北市士林區
    ○○○街二段十巷由西向東方向行駛，於行經該巷與承德路五段之無號誌交岔路
    口時，本應注意汽車行駛至無號誌交岔路口，支線道車應暫停讓幹線車先行，轉
    彎車應讓直行車先行，且其停讓汽車時，不能妨礙直行車或幹線道車輛之通行，
    ，依當時情狀視距良好，道路並無障礙或缺陷，並無不能注意之情事，竟疏未注
    意，於行至該交岔路口欲右轉時，適有乙○騎乘ＣＡＫ─五二一號重型機車沿臺
    北市○○路○段平面車道由北往南方向行駛，於行經該無號誌交岔路口時，亦疏
    未減速慢行，作隨時停車之準備，仍以五十公里之時速超速行駛，突見甲○○所
    駕駛之營業用小客車駛出該巷口約一點六至一點七公尺時，見其重型機車行駛而
    來，乃暫停在巷口，因車身突出至其平面道路行進方向妨礙其通行，致煞避不及
    ，復因車速過快，地面濕滑，致失控滑倒，身體撞及甲○○所駕駛之營業小客車
    車頭，受有外傷性血胸、鍵枷胸、多處肋骨骨折、右胸及肺部挫傷、氣胸、右側
    胸椎第九及十節骨折等傷害，甲○○見狀隨即將其營業小客車倒退約二、三十公
    分，復以電話聯絡其妻呼叫救護車將乙○送醫救治。
二、案經被害人乙○訴由臺北市政府警察局士林分局報請臺灣士林地方法院檢察署檢
    察官偵查起訴。
    理    由
一、訊據上訴人即被告甲○○矢口否認其有何業務過失傷害犯行，辯稱：當日一早其
    駕駛營業小客車自臺北市士林區○○○街○段十巷口駛出營業，至巷口時自牆壁
    上所懸掛之凸鏡見乙○騎乘機車在二、三十公尺外快速駛來，即立刻停車並未妨
    礙承德路五段平面道路直行車之通行，嗣因乙○騎乘該重型機車車速過快，致滑
    倒碰撞匝道上水泥牆，乙○受傷後爬起趴臥在其營業小客車上，其見狀除要求乙
    ○勿趴在其車上外，即以電話通知其妻報警，並叫救護車將乙○送醫，該車禍係
    乙○車速過快駕駛不當所致，與其無關等語。
二、經查：
(一)右揭事實，業據告訴人乙○迭於警訊及偵、審指訴綦詳，復有道路交通事故調查
    報告表及現場照片六幀在卷可稽，本件告訴人乙○確係因本件車禍受傷，亦有載
    具其傷情之驗傷診斷書乙份在卷可稽。依卷附之道路交通事故調查報告表及現場
    照片所示，本件車禍發生之地點，係在台北市○○路○段平面道路與通河東街二
    段十巷口處，該處為一無燈光號誌之交岔路口，交岔路口前方即承德路五段之匝
    道入口及平面道路分道處，承德路五段之平面車道寬約三點二公尺，車禍發生後
    ，被告駕駛之營業小客車停在通河東街二段十巷口處，車身突出該巷口約一點四
    公尺，告訴人乙○騎乘之重型機車則倒在承德路五段匝道入口及平面道路分道處
    水泥牆前，重型機車後方留有機車刮地痕十四點九公尺，再參以被告甲○○自承
    其當時係欲右轉進入承德路五段，於車禍發生後曾將其所駕駛之營業小客車倒退
    約二、三十公分等情觀之，被告行駛之通河東街二段十巷應屬支線車道，承德路
    五段應屬幹線車道，被告當時駕駛營業小客車欲右轉進入承德路五段時，見幹線
    道道有告訴人乙○騎乘之重型機車行駛而來，自應讓由幹線車道之該重型機車先
    行，雖被告當時曾將其營業小客車停於巷口處等候乙○騎乘之重型機車先行，惟
    其營業小客車之車身已突出該巷口約一點六至一點七公尺，已佔用直行車車道寬
    三點二公尺之一半車道，自足妨礙直行車輛之行駛，告訴人乙○於超速騎乘機車
    經過該處時，因見被告駕駛之營業小客車突出道路之一半，煞避不及，復因道路
    濕滑致失控滑倒受傷，自與被告駕駛營業小客車不當突出道路停車有關，被告辯
    謂係告訴人乙○騎乘重型機車不當，自行碰撞匝道處分道水泥牆受傷，與其無關
    云云，即非可採。
(二)按車輛行至無號誌之交岔路口，支線道車應暫停讓幹線道車先行，轉彎車應讓直
    行車先行，道路交通安全規則第一百零二條第一項第二款、第六款前段分別定有
    明文。被告為營業小客車職業駕駛人，領有職業駕駛執照，自當知之甚稔。其於
    前開時、地駕駛Ｌ７─九九○號營業小客車，沿臺北市士林區○○○街○段十巷
    由西向東方向行駛，於行經該巷與承德路五段之無號誌交岔路口時，本應注意汽
    車行駛至無號誌交岔路口，支線道車應暫停讓幹線道車先行，轉彎車應讓直行車
    先行，且其停讓汽車時，不能妨礙直行車或幹線道車輛之通行，，依當時情狀視
    距良好，道路並無障礙或缺陷，並無不能注意之情事，竟疏未注意，於行至該交
    岔路口欲右轉時，於二、三十公尺外見乙○騎乘ＣＡＫ─五二一號重型機車沿臺
    北市○○路○段平面車道由北往南方向行駛而來，雖在該巷口暫停，惟仍將車身
    突出承德路五段道路約一點六至一點七公尺，妨礙乙○之重型機車通行，致乙○
    煞避不及，復因車速過快地面濕滑，失控滑倒，身體撞及甲○○所駕駛之營業小
    客車車頭受傷，自有過失，雖乙○騎乘機車行經無號誌之交岔路口時，亦疏未減
    速慢行，作隨時停車之準備，仍以五十公里之時速超速行駛，亦有過失，惟仍無
    解於被告過失責任之成立；本件經送臺北市政府交通局覆議結果，亦為相同之認
    定，有該局八十九年十一月十八日北市交三字第八九二四一六六九○○號函及所
    附北市交鑑意字第五五四九號臺北市車輛行車事故鑑定案件覆議意見書各乙份在
    卷可憑。至臺北市車輛行車事故鑑定委員會於鑑定後，雖認本件事故肇因於告訴
    人乙○行經無號誌路口未減速慢行，被告部分則未發現違規情形云云，有該委員
    會八十九年九月十一日北鑑審字第八九六○二一四四○○號函及所附鑑定意見書
    各乙份在卷可按，惟鑑定委員會之鑑定意見，並未參酌被告於肇事後曾將其營業
    小客車倒退二、三十公分之事實，其所為鑑定自不符事實，洵難供為本案審酌被
    告過失責任有無之參考，併此敘明。又告訴人乙○受傷係因本件車禍而起，被告
    之過失行為與乙○之受傷間，自具有相當因果關係。
(三)綜上所論，足徵被告所辯各節，無非卸飾之詞，不足採信，本件事證明確，被告
    犯行洵堪認定，應依法論科。
三、查被告甲○○係營業小客車駕駛人，為從事駕駛業務之人，其因駕駛營業小客車
    過失致乙○受傷，所為係犯刑法第二百八十四條第二項前段之業務過失傷害罪。
    原審以被告所犯罪証明確，援引刑法第二條第一項前段、第二百八十四條第二項
    前段、第四十一條第一項前段，罰金罰鍰提高標準條例第一條前段、第二條，審
    酌被告之過失程度、其雖有停讓不當之行為，然參以告訴人於發現被告車輛後，
    竟於煞車間失控滑倒，刮地痕長達十四點九公尺，且係於失控前滑倒時，撞及被
    告之車輛，此經告訴人乙○陳明無訛，亦有上開現場圖可佐，足徵告訴人乙○行
   經無號誌路口未減速慢行，做隨時停車之準備，應為本件事故之主要原因；及告
    訴人乙○受傷情況嚴重、被告肇事後立即通知救護車將告訴人乙○送醫救治，惟
    未覺己非，猶未與告訴人乙○成立民事和解等一切情狀，量處其有期徒刑二月，
    並說明被告行為後，刑法第四十一條業已修正為「犯最重本刑為五年以下有期徒
    刑以下之罪，而受六個月以下有期徒刑或拘役之宣告，因身體、教育、職業、家
    庭之關係或其他正當事由，執行顯有困難者，得以一元以上三元以下折算一日，
    易科罰金，但確定因不執行所宣告之刑，難收矯正之效，或難以維持法秩序者，
    不在此限。於九十年一月十日公布，同年一月十二日施行，雖被告所犯為最重本
    刑為三年以下有期徒刑之罪，不受該法修正之影響，然被告犯後法律既有變更，
    依刑法第二條第一項前段規定，適用修正後之刑法第四十一條第一項前段規定，
    就被告所處之刑諭知易科罰金之折算標準，認事用法，允無違誤，量刑妥適，被
    告上訴意旨空言否認犯罪，徒陳詞指摘原判決失當，為無理由，應駁回其上訴。
四、據上論斷，應依刑事訴訟法第三百六十八條，判決如主文。
本案經檢察官張秋雲到庭執行職務。
中      華      民   國     九十     年      十      月      五      日
                            臺灣高等法院交通法庭
                                審判長法  官  許  增  男
                                      法  官  蔡  彩  貞
                                      法  官  黃  鴻  昌
右正本證明與原本無異。
不得上訴。
                                      書記官  黃  千  鶴
中      華      民      國     九十     年      十      月      五      日
附錄本案論罪科刑法條全文：
刑法第二百八十四條第二項：
從事業務之人，因業務上之過失傷害人者，處一年以下有期徒刑、拘役或一千元以下
罰金，致重傷者，處三年以下有期徒刑、拘役或二千元以下罰金。


司法院資訊處製作；財團法人民間司法改革基金會備份。
